臺灣新北地方法院刑事判決
111年度審金訴字第1號
公  訴  人  臺灣新北地方檢察署檢察官
被      告  林揚堂


上列被告因詐欺案件，經檢察官提起公訴（111年度少連偵字第2
24號），被告於準備程序中就被訴事實為有罪之陳述，經本院合
議庭裁定改以簡式審判程序審理，判決如下：
    主  文
乙○○犯如附表一所示之罪，各處如附表一主文欄所示之刑。 應
執行有期徒刑壹年。緩刑參年，並應依附表二所示內容履行賠償
義務。
    事實及理由
一、乙○○於民國110年9月27日，加入真實姓名年籍不詳、通訊軟
    體LINE暱稱「忠訓國際王偉傑」、「忠訓國際李俊維」之成
    年人，及少年龔○勛（自稱「林敏豪」，94年10月生，真實
    姓名詳卷）所組成之詐欺集團，並於110年9月28日9時許，
    將向台新商業銀行申辦帳號00000000000000號帳戶（下稱台
    新銀行帳戶）、中華郵政股份有限公司申辦帳號0000000000
    0000號帳戶（下稱中華郵政帳戶）資訊提供予龔○勛，供詐
    欺集團作為詐欺他人之用，並與龔○勛簽訂委託代付業務合
    約書，約定由乙○○提領詐得款項。乙○○、「忠訓國際王偉傑
    」、「忠訓國際李俊維」、龔○勛及該詐欺集團成員間，即
    共同意圖為自己不法之所有，基於三人以上詐欺取財 及掩
    飾、隱匿詐欺犯罪所得去向之犯意聯絡，由該詐欺集團某成
    員向附表一所示之人實行附表一所示詐術，致附表一所示之
    人陷於錯誤，於附表一所示時間，匯款至附表一所示金融機
    構帳戶。再由乙○○於附表一所示之提款時、地，提領附表一
    所示款項後，交與龔○勛收受。嗣附表一所示之人發覺遭騙
    並報警處理，經警循線查悉上情。
二、證據：
  ㈠被告乙○○於本院準備程序及審理時之自白。
  ㈡告訴人戊○○、丁○○、丙○○○、己○○於警詢中之指述。
  ㈢證人龔○勛於警詢中之陳述。
  ㈣台新銀行帳戶及中華郵政帳戶之開戶資料查詢暨交易明細、
    新北市政府警察局中和分局扣押筆錄、扣押物品目錄表、業
    務代付業務合約書、內政部警政署刑事警察局110年12月20
    日刑紋字第1108030223號鑑定書、新北市政府警察局中和分
    局現場勘察照片、匯款申請書、通聯明細及對話紀錄各1份
    。
三、論罪科刑：
  ㈠按洗錢防制法之立法目的係在於防範及制止因特定犯罪所得
    之不法財物或財產上利益，藉由洗錢行為（例如經由各種金
    融機構或其他交易管道），使其形式上轉換成為合法來源，
    以掩飾或切斷其財產或財產上利益來源與犯罪之關聯性，而
    藉以逃避追訴、處罰。倘能證明人頭帳戶內之資金係前置之
    特定犯罪所得，即應逕以一般洗錢罪論處，例如詐欺集團向
    被害人施用詐術後，為隱匿其詐欺所得財物之去向，而令被
    害人將其款項轉入該集團所持有、使用之人頭帳戶，並由該
    集團所屬之車手前往提領詐欺所得款項得逞，檢察官如能證
    明該帳戶內之資金係本案詐欺之特定犯罪所得，即已該當於
    洗錢防制法第14條第1項之一般洗錢罪，倘行為人意圖掩飾
    或隱匿特定犯罪所得來源，而將特定犯罪所得直接消費處分
    ，甚或交予其他共同正犯，而由共同正犯以虛假交易外觀掩
    飾不法金流移動，即難認單純犯罪後處分贓物之行為，應仍
    構成洗錢防制法第2條之洗錢行為。查被告提供台新銀行帳
    戶及中華郵政帳戶之帳號資訊予詐欺集團成員，其作用顯係
    將該詐欺集團詐得附表一所示之人所匯入款項，透過被告提
    領後，客觀上製造金流斷點以掩飾、隱匿詐騙所得之來源、
    去向及所在，阻撓國家對詐欺犯罪所得之追查，所為係屬洗
    錢防制法第2條所稱之洗錢行為甚明。
  ㈡觀諸本案詐欺犯罪型態，係由多人縝密分工方能完成之集團
    性犯罪，包括「忠訓國際王偉傑」、「忠訓國際李俊維」、
    龔○勛、撥打電話詐欺告訴人等之人，復加上被告自己，犯
    案人數應至少3人以上，且被告對上開事實亦不爭執，是核
    被告所為，係犯刑法第339條之4第1項第2款之三人以上共同
    詐欺取財罪及違反洗錢防制法第2條第2款規定，而犯同法第
    14條第1項之一般洗錢罪。又被告係以一行為同時觸犯三人
    以上共同詐欺取財罪及一般洗錢罪，為想像競合犯，應依刑
    法第55條前段之規定，從一重之三人以上共同詐欺取財罪處
    斷。再被告、「忠訓國際王偉傑」、「忠訓國際李俊維」、
    龔○勛與其他詐欺集團成員（其他詐欺集團成員部分，無證
    據證明有未成年人）就本案犯行間，有犯意聯絡及行為分擔
    ，應論以共同正犯。
　㈢按數行為於同時同地或密切接近之時地實施，侵害同一之法
    益，各行為之獨立性極為薄弱，依一般社會健全觀念，在時
    間差距上，難以強行分開，在刑法評價上，以視為數個舉動
    之接續施行，合為包括之一行為予以評價，較為合理（最高
    法院86年度台上字第3295號判決意旨參照）。查附表一編號
    4所示之詐欺取財犯行，告訴人己○○雖因遭詐欺而2次匯款，
    然此各係詐欺集團基於同一詐欺之目的，於密切接近之時、
    地，詐騙同一被害人而使之分次交付財物，侵害同一法益，
    各行為之獨立性極為薄弱，依一般社會健全觀念，難以強行
    分開，在刑法評價上，應視為數個舉動之接續施行，合為包
    括之一行為予以評價，較為合理，從而本件被告所犯如附表
    一編號4所示之詐欺取財犯行應依接續犯論以包括之一罪。
    至被告就附表一所示4次犯行，犯意各別、行為互殊，應予
    分論併罰。
  ㈣按成年人教唆、幫助或利用兒童及少年犯罪或與之共同實施
    犯罪或故意對其犯罪者，加重其刑至2分之1，兒童及少年福
    利與權益保障法第112條第1項前段固有明文，惟成年人故意
    對兒童及少年犯罪而依該條項規定加重其刑者，雖不以其明
    知被害人為兒童及少年為必要，但仍須證明該成年人有對兒
    童及少年犯罪之不確定故意，亦即該成年人須預見被害人係
    兒童及少年，且對於兒童及少年犯罪並不違背其本意，始足
    當之。查被告於本件行為時為成年人，龔○勛係94年10月生
    ，於本件行為時為未滿18歲之少年，然被告於本院準備程序
    時否認知悉龔○勛的年紀，辯稱：以為龔○勛是當兵回來那個
    年紀等語，卷內復無其他積極事證足認被告對於龔○勛之年
    齡有所認知或預見，依罪疑唯輕原則，自無從依上開規定加
    重其刑。
  ㈤按想像競合犯之處斷刑，本質上係「刑之合併」，其所謂從
    一重處斷，乃將想像競合犯組成之評價上數罪，合併為科刑
    一罪，其所對應之刑罰，亦合併其評價上數罪之數法定刑，
    而為一個處斷刑。易言之，想像競合犯侵害數法益者皆成立
    犯罪，論罪時必須輕、重罪併舉論述，同時宣告所犯各罪名
    ，包括各罪有無加重、減免其刑之情形，亦應說明論列，量
    刑時併衡酌輕罪部分量刑事由，評價始為充足，然後依刑法
    第55條規定「從一重處斷」，非謂對於其餘各罪可置而不論
    。因此，法院決定處斷刑時，雖以其中最重罪名之法定刑，
    做為裁量之準據，惟於裁量其輕重時，仍應將輕罪合併評價
    在內。查洗錢防制法第16條第2項規定：「犯前2條之罪，在
    偵查或審判中自白者，減輕其刑」，被告就上開參與隱匿犯
    罪所得之洗錢犯行，於本院審理時坦承不諱，是就其所犯參
    與洗錢部分，原應減輕其刑，然依照前揭罪數說明，就上開
    犯行係從一重論處之罪，惟此部分想像競合輕罪得減刑部分
    ，本院於依刑法第57條量刑時，將併予審酌，附此敘明。
  ㈥按若有情輕法重之情形者，裁判時本有刑法第59條酌量減輕
    其刑規定之適用（司法院大法官釋字第263號解釋意旨可資
    參照），從而其「情輕法重」者，縱非客觀上足以引起一般
    同情，惟經參酌該號解釋並考量其犯罪情狀及結果，適用刑
    法第59條之規定酌減其刑，應無悖於社會防衛之刑法機能（
    最高法院81年度台上字第865號判決意旨可資參照）。次按
    刑法第339條之4第1項第2款之三人以上共同詐欺取財罪，其
    法定刑係1年以上7年以下有期徒刑，得併科1百萬元以下罰
    金，然同為三人以上詐欺取財之人，其原因動機不一，犯罪
    情節未必盡同，其以三人以上詐欺取財行為所造成危害社會
    之程度自屬有異，法律科處此類犯罪，所設之法定最低本刑
    卻同為「1年以上有期徒刑」，不可謂不重，於此情形，自
    非不可依客觀之犯行與主觀之惡性二者加以考量其情狀，是
    否有可憫恕之處，適用刑法第59條之規定酌量減輕其刑，期
    使個案裁判之量刑，能斟酌至當，符合罪刑相當原則及比例
    、平等原則（最高法院96年度台上字第6103號、97年度台上
    字第4319號判決可資參照）。查本件4次詐欺金額分別如附
    表一所示，被告所犯三人以上共同詐欺取財之犯行，固應非
    難，然被告犯後坦承犯行，且已與告訴人戊○○、丁○○、己○○
    達成調解，承諾以分期付款之方式償還，此有本院調解筆錄
    附卷可稽，顯見被告確有悔意，衡情依刑法第339條之4第1
    項第2款三人以上共同詐欺取財罪科以最低度刑，仍有情輕
    法重之虞，爰均依刑法第59條規定酌量減輕其刑。至告訴人
    丙○○○則因本院合法傳喚後未到庭調解，亦未以書狀表示意
    見，附此敘明。
  ㈦爰審酌被告不思循正當途徑獲取所需，竟加入詐欺集團，提
    供申辦之金融機構帳戶資訊予詐欺集團，供詐欺集團作為詐
    欺他人之用，並擔任提領贓款之工作，侵害告訴人等之財產
    法益，助長詐騙歪風，危害社會治安，所為誠值非難，惟犯
    後已坦承犯行，態度尚可，且所參與之角色，其主觀惡性、
    介入程度及犯罪情節，相較於主要之籌劃者、主事者或實行
    詐騙者，顯然輕重有別，且被告業與告訴人戊○○、丁○○、己○○調解成立，如前所述，兼衡其個人戶籍資料查詢結果註記
    高職畢業之教育程度、現從事保全工作、於警詢中自陳勉持
    之家庭經濟狀況、素行、犯罪之動機、目的、手段、共同犯
    罪之參與程度、告訴人等所受損害等一切情狀，量處如附表
    一主文所示之刑並定應執行刑。 
  ㈧被告未曾因故意犯罪受有期徒刑以上刑之宣告，有臺灣高等
    法院被告前案紀錄表附卷可稽，其因一時失慮，致罹刑典，
    且犯後坦承犯行，並已與告訴人戊○○、丁○○、己○○成立調解
    ，告訴人戊○○、丁○○、己○○亦均表達宥恕之意，有本院調解
    筆錄在卷可考，信其經此刑之宣告後，當知所警惕，應無再
    犯之虞，本院因認其所宣告之刑以暫不執行為適當，爰併予
    宣告緩刑參年，以啟自新。又為期被告能確實履行賠償承諾
    ，依其與告訴人戊○○、丁○○、己○○達成之調解條件，併依刑
    法第74條第2項第3款之規定，宣告被告應依如附表二「應履
    行事項」所載條件（即被告與告訴人等於111年10月3日在本
    院調解成立之調解筆錄內容）履行損害賠償責任，此部分並
    得為民事強制執行名義。倘被告違反上開應行負擔之事項且
    情節重大，足認原宣告之緩刑難收其預期效果，而有執行刑
    罰之必要者，依刑法第75條之1第1項第4款之規定，檢察官
    得向本院聲請撤銷其緩刑之宣告，併予敘明。
四、查被告所屬詐欺集團成員向附表一所示之人詐得之款項，經
    被告提領後，均交由龔○勛取走等情，業據被告供述明確，
    且被告參與本件案詐欺犯行並未獲取報酬乙情，亦據其陳明
    在卷，復無證據證明被告確因本件犯行，獲取任何報酬之不
    法所得，自無從對其宣告沒收犯罪所得。至扣案之委託代付
    業務合約書1紙，係被告於警詢中提供其與忠訓國際股份有
    限公司簽訂之合約書，並非係供本案犯罪所用之物，自無庸
    宣告沒收。
據上論斷，應依刑事訴訟法第273條之1第1項、第299條第1項前
段，判決如主文。
本案經檢察官甲○○提起公訴，檢察官宋有容到庭執行職務。
中　　華　　民　　國　　111 　年　　10　　月　　17　　日
                  刑事第二十三庭  法  官  龔書安
上列正本證明與原本無異。
如不服本判決，應於判決送達後20日內敘明上訴理由，向本院提
出上訴狀 (應附繕本) ，上訴於臺灣高等法院。其未敘述上訴理
由者，應於上訴期間屆滿後20日內向本院補提理由書「切勿逕送
上級法院」。
                                  書記官  石秉弘
中　　華　　民　　國　　111 　年　　10　　月　　19　　日
附錄本案論罪科刑法條全文：
中華民國刑法第339條之4
犯第339條詐欺罪而有下列情形之一者，處1年以上7年以下有期
徒刑，得併科1百萬元以下罰金：
一、冒用政府機關或公務員名義犯之。
二、三人以上共同犯之。
三、以廣播電視、電子通訊、網際網路或其他媒體等傳播工具，
    對公眾散布而犯之。
前項之未遂犯罰之。

洗錢防制法第2條
本法所稱洗錢，指下列行為：
一、意圖掩飾或隱匿特定犯罪所得來源，或使他人逃避刑事追訴
    ，而移轉或變更特定犯罪所得。
二、掩飾或隱匿特定犯罪所得之本質、來源、去向、所在、所有
    權、處分權或其他權益者。
三、收受、持有或使用他人之特定犯罪所得。
　　
洗錢防制法第14條
有第二條各款所列洗錢行為者，處7年以下有期徒刑，併科新臺
幣5百萬元以下罰金。
前項之未遂犯罰之。
前二項情形，不得科以超過其特定犯罪所定最重本刑之刑。

附表一
編號 告訴人 詐騙時間及方式 匯款時間、金額及帳戶（新臺幣） 提款之時、地、金額，及交付之時、地 主文  1 戊○○ 詐欺集團某成員於110年9月26日12時11分許，致電戊○○，佯裝為戊○○認識之律師黃智遠，並於同年月28日10時55分許，佯稱：急需用錢云云，致戊○○陷於錯誤，因而依指示匯款至右列帳戶。 110年9月28日13時55分許，在新北市中和區泰和街郵局，匯款10萬元至中華郵政帳戶內。 ⑴110年9月28日14時4分許，在新北市○○區○○街000號郵局，提款45萬元後，再依指示在中興街115巷1弄內交與「林敏豪」。 ⑵110年9月28日14時52分、53分、54分、55分許，在新北市○○區○○街000○000號全家超商，各提款2萬元（合計8萬元）後，再依指示在泰和街46巷內交與「林敏豪」。     乙○○犯三人以上共同詐欺取財罪，處有期徒刑陸月。   2 丁○○ 詐欺集團某成員於110年9月28日10時許，致電丁○○，佯裝為丁○○之友人阿國，佯稱：因貨款急需資金云云，致丁○○陷於錯誤，因而依指示匯款至右列帳戶。 110年9月28日11時59分許，在彰化商業銀行鹿港分行，匯款38萬元至中華郵政帳戶內。  乙○○犯三人以上共同詐欺取財罪，處有期徒刑陸月。 3 丙○○○ 詐欺集團某成員於110年9月26日15時20分許，致電丙○○○，佯裝為丙○○○之友人泰仔，並於同年月28日某時，佯稱：急需用錢云云，致丙○○○陷於錯誤，因而依指示匯款至右列帳戶。 110年9月28日13時7分許，在臺南市歸仁區農會，匯款5萬元至中華郵政帳戶內。  乙○○犯三人以上共同詐欺取財罪，處有期徒刑陸月。 4 己○○ 於110年9月26日21時許，假冒東森購物網站客服人員致電己○○，佯稱：因系統設定錯誤，需解除分期付款云云，致己○○陷於錯誤，因而依指示匯款至右列帳戶。 ⑴110年9月28日12時40分許，透過郵局網路ATM，匯款550,120元至台新銀行帳戶內。 ⑵110年9月28日15時29分許，透過郵局網路ATM，匯款449,880元至台新銀行帳戶內。 ⑴110年9月28日13時18分許，在新北市○○區○○路000號台新銀行，提款48萬元後，再依指示在新北市中和區中興街125巷內交與「林敏豪」。 ⑵110年9月28日15時03分至06分，在新北市中和區中興街162號1樓統一超商、同日時51分至54分，在新北市○○區○○路000○0號台新銀行自動櫃員機，共提款2萬元7次、1萬元1次後，再依指示交與「林敏豪」。 乙○○犯三人以上共同詐欺取財罪，處有期徒刑陸月。 

附表二
應履行事項（依被告與告訴人戊○○、丁○○、己○○於民國111年10月3日在本院調解成立之調解筆錄條款所載內容） 被告乙○○願給付原告戊○○新臺幣（下同）100,000元，於111年10月起於每月15日前分期給付4,000元，至全部清償為止，如有一期不履行視為全部到期。上開款項應匯入原告戊○○指定之金融機構帳戶（合作金庫銀行大同分行，帳號：0000000000000，戶名：戊○○）。 被告願給付原告丁○○380,000元，於111年10月起於每月15日前分期給付4,000元，至全部清償為止，如有一期不履行視為全部到期。上開款項應匯入原告丁○○指定之金融機構帳戶（彰化商業銀行鹿港分行，帳號：0000000000000，戶名：丁○○）。 被告願給付原告己○○1,200,000元，於111年10月起於每月15日前分期給付4,000元，至全部清償為止，如有一期不履行視為全部到期。上開款項應匯入原告己○○指定之金融機構帳戶（中華郵政大樹分局，帳號：0000000-0000000，戶名：己○○）。